【裁判字號】    89,上易,4463
【裁判日期】    900228
【裁判案由】    恐嚇
【裁判全文】
臺灣高等法院刑事判決                          八十九年度上易字第四四六三號
    上  訴  人
    即  被  告  甲○○
右上訴人因恐嚇案件，不服臺灣板橋地方法院八十九年度易字第三三五一號，中華民
國八十九年十月三十日第一審判決（起訴案號：臺灣板橋地方法院檢察署八十九年度
偵緝字第三七八號）提起上訴，本院判決如左：
    主  文
原判決撤銷。
甲○○共同意圖為自己不法之所有，以恐嚇使人將本人之物交付，未遂，累犯，處有
期徒刑陸月，如易科罰金，以參佰元折算壹日。
    事  實
一、甲○○於民國八十二年間，因違反麻醉藥品管理條例案件，經臺灣板橋地方法院
    判處有期徒刑八月確定；於同年十二月二十三日，又因犯傷害罪為臺灣板橋地方
    法院判處有期徒刑一年二月確定，上開二罪經裁定應合併執行有期徒刑一年八月
    ，於八十四年一月十四日假釋，八十四年四月十八日假釋縮刑期滿執行完畢；又
    因非法施用毒品案件，經臺灣板橋地方法院判處有期徒刑三年四月，於八十七年
    十月二十一日亦因縮刑期滿執行完畢。
二、甲○○竟不知悔改，於八十八年八月十二日下午四時十分許，與綽號「阿堯」之
    不詳姓名成年男子，共同基於意圖為自己不法所有之犯意聯絡，至臺北縣蘆洲市
    ○○○路三三巷「臺北華府」工地內，由綽號「阿堯」之成年男子向監工乙○○
    恫稱：伊因賭博案即將入獄三個月服刑，缺錢花用，要求工地交付保護費新臺幣
    （下同）三、五千元等語，致乙○○心生畏懼藉機拖延，並指示工人報警，而未
    得逞，嗣於同日下午四時三十分許，在同縣市○○○路二二三巷口，為臺北縣警
    察局蘆洲分局蘆洲派出所員警查獲未及逃離之甲○○，因悉上情。
二、案經臺北縣警察局蘆洲分局移由臺灣板橋地方法院檢察署檢察官偵查起訴。
    理  由
一、訊據上訴人即被告甲○○固坦承與綽號「阿堯」之成年男子同至工地，「阿堯」
    要求監工給予三、五千元之事實不諱，惟矢口否認有恐嚇犯行，辯稱：伊無恐嚇
    之意思，當時因為要用錢，看是否有臨時工可做，如果有工可做的話，想要先預
    支工資，伊未對監工出言恐嚇云云。
二、經查：
  (一)右揭犯罪事實，業據證人乙○○於警訊、偵查及本院九十年二月五日訊問時證述
    明確，而證人乙○○與被告素不相識，毫無怨隙，自非攀誣。
  (二)又被告甲○○於警訊時供稱：「（進入工地後，如何向該工地監工要錢？）我們
    進入該工地後，由『阿堯』向該工地監工說他因賭博罪即將入監執行，最近手頭
    很緊，欠錢用，希望工地幫忙幾千元，我在旁也說你們如果幫忙的話，以後工地
    有任何問題找我們，我們會儘量幫你們解決的，... 」等語；於檢察官訊問時亦
    供稱：「我們是說可以幫忙的話，以後有什麼事我們可以效勞」等語，核與證人
    乙○○於警訊、偵查及本院訊問時指述係綽號「阿堯」之成年男子因案將入監執
    行需求款項一節者大致相符。因此，對照被告及綽號「阿堯」之成年男子前後述
    說，渠等為了取得款項，而告知將為保護工地之舉，更堂而皇之告知因將入獄執
    行，手頭緊欠錢花用需要款項，明顯已有暗諭對方，應為如何之配合，否則，當
    有其他不受到保護或其他特別情事發生，要無疑義。尤以渠等離去時，復留下與
    之毫無相關之「明哥0000000000」電話號碼（見偵查卷第九頁），該
    電話經檢察官查證結果，該電話使用人與被告亦無任何關聯，是若被告所供預支
    工資為真，則被告儘可使用得以聯繫之法，而非隨意編撰聯絡方式。
  綜上所述，本於一般人生活經驗常情認知，就素不相識之陌生者，告以其因涉及刑
  案即將入獄服刑，缺錢花用之訊息，相對人內心意念，均將生畏怖，自無庸疑，雖
  證人乙○○於本院九十年二月五日訊問時證稱：被告口氣沒有很凶惡，沒有注意被
  告有無帶凶器，當時伊第一個反應，是因為不認識被告，卻來借錢，伊只告訴他們
  伊不是工地負責人，要錢去找工地負責人等語，仍無解於被告恐嚇取財犯行成立而
  採為對被告有利之認定，是被告否認犯罪，顯不足採。本件事證明確，被告犯行，
  洵堪認定。
三、核被告甲○○所為，係犯刑法第三百四十六條第三項、第一項之恐嚇取財未遂罪
    。被告與綽號「阿堯」之成年男子間，有犯意聯絡及行為分擔，為共同正犯。被
    告已著手於恐嚇取財行為之實行，因被害人報警而不遂，為障礙未遂，依同法第
    二十六條前段之規定減輕其刑。查被告有如事實欄所載之論罪科刑執行情形，有
    臺灣高等法院檢察署刑案紀錄簡覆表在卷可憑，其於五年以內再犯有期徒刑以上
    之本罪，為累犯，應與上開未遂減輕事由，依法先加後減為之。查被告行為後刑
    法第四十一條於九十年一月十日修正公布，該條第一項前段規定，犯最重本刑為
    五年以下有期徒刑以下之刑之罪，而受六個月以下有期徒刑或拘役之宣告，因身
    體、教育、職業、家庭之關係或其他正當事由，執行顯有困難者，得以一元以上
    三元以下折算一日，易科罰金。被告所犯之罪既為最重本刑五年以下有期徒刑之
    刑之罪，自有該法條之適用。
四、原審認被告罪證明確，予以論罪科刑，固非無見，惟查依原判決事實欄記載，似
    認定由被告出言向監工乙○○恫嚇稱：「阿堯」因賭博案即將入獄三個月服刑，
    缺錢花用，要求工地交付保護費三、五千元等語，已有事實認定錯誤之違誤，復
    於理由欄引用被告警訊時所供：「（進入工地後，如何向該工地監工要錢？）我
    們進入該工地後，由『阿堯』向該工地監工說他因賭博罪即將入監執行，最近手
    頭很緊，欠錢用，希望工地幫忙幾千元」等語作為判決基礎，亦與所認定由被告
    出言恫嚇之事實不符，有判決所載理由矛盾之違誤。被告上訴意旨猶執前詞否認
    犯罪，雖無理由，惟原判決既有上開可議之處，自應由本院將之撤銷改判。爰審
    酌被告自七十五年間起即有多項前科，素行、品行欠佳，其犯罪動機、目的、手
    段，犯罪所生之損害及犯罪後之態度等一切情狀，量處如主文第二項所示之刑，
    並諭知易科罰金之折算標準，以示懲儆。
據上論斷，應依刑事訴訟法第三百六十九條第一項前段、第三百六十四條、第二百九
十九條第一項前段，刑法第二十八條、第三百四十六條第三項、第一項、第二十六條
前段、第四十七條、第二條第一項前段、第四十一條第一項前段，罰金罰鍰提高標準
條例第一條前段、第二條，判決如主文。
本案經檢察官劉斐玲到庭執行職務。
中      華      民      國    九十    年      二      月    二十八    日
                              臺灣高等法院刑事第 十五 庭
                                  審判長法  官  房  阿  生
                                        法  官  胡  泉  田
                                        法  官  雷  元  結
右正本證明與原本無異。
不得上訴。
                                        書記官  梁  雅  華
中    華    民    國     九十     年       三       月         一       日
附錄本案論罪科刑法條全文：
刑法第三百四十六條
意圖為自己或第三人不法之所有，以恐嚇使人將本人或第三人之物交付者，處六月以
上五年以下有期徒刑，得併科一千元以下罰金。
以前項方法得財產上不法之利益或使第三人得之者，亦同
前二項之未遂犯，罰之。


司法院資訊處製作；財團法人民間司法改革基金會備份。
